臺灣高等法院高雄分院刑事判決　　　　　 96年度軍上字第4號
上　訴　人
即　被　告　甲○○
上列上訴人因加重強盜案件，不服國防部高等軍事法院95年上訴
字第074 號中華民國95年12月10日第二審判決（起訴案號：國防
部南部地方軍事法院檢察署95年2 月3 日、94年偵字第864 號）
，提起上訴，本院判決如下：
     主  文
上訴駁回。
     理  由
一、按軍事審判法第181 條第5 項之規定，被告不服高等軍事法
    院宣告有期徒刑之上訴判決者，得以判決違背法令為理由，
    向高等法院提起上訴。是被告向高等法院提起上訴，應以高
    等軍事法院宣告有期徒刑之上訴判決，違背法令為理由，係
    屬法定要件，如果上訴理由狀並未依據卷內訴訟資料，具體
    指摘原判決不適用何種法規或如何適用不當，或所指原判決
    違法情事，顯與法律規定得為提起上訴理由之違法情形不相
    適合時，均應認其上訴違背法律上之程式，予以駁回。
二、原判決認定上訴人即被告甲○○原係前開單位士官長（民國
    70年4 月30日入伍，空軍機械學校常備士官班72期畢業，95
    年2 月01日退伍，志願役），94年12月15日20時47分24秒夜
    間（該日日沒時間為17時17分），駕駛其所有之車號：YS-2
    215 號自用小客車，自高雄縣岡山鎮○○○路由西向東往介
    壽路方向行駛，行經介壽路與健鷹南路口之7-11便利商店，
    將車停於健鷹南路口後，於同日20時49分28秒下車進入便利
    商店（店名：新兆湘，店號：921323），購買星巴克咖啡1
    罐，隨即於同日20時50分35秒離開，並駕駛該車循健鷹南路
    往柳橋東路方向行駛，於同日20時51分時許，行經健鷹南路
    46巷口，見被害人李慈獨自騎乘機車夜歸，返回該巷3 號
    自宅，認其孱弱可欺，將車停放在巷口，意圖為自己不法之
    所有，攜帶在客觀上可供兇器使用之水果刀1 支（套黑色刀
    鞘，未扣案），尾隨被害人李慈進入該住宅內之1 樓，趁
    李女停妥機車，自機車置物箱內取出皮包，不及防備之際，
    搶得李女所有皮包乙只【內有新臺幣（以下同）14,755元、
    駕駛及身分證各1 張】，李女大聲尖叫，甲○○為制止其呼
    救，以脫免逮捕，當場持上開水果（含刀鞘）攻擊李女之頭
    部，造成李女受有頭部外傷、頭皮挫擦傷（傷害部分未據告
    訴），旋轉身逃離現場，李女緊隨其後，見甲○○竄入上述
    汽車內，李女之父李明城在上址2 樓，聞李女呼救聲而下樓
    ，追出時甲○○所駕駛之自用小客車已起動，遂出手拍打該
    車後車廂行李蓋，甲○○則不予理會加速離去，經李明城記
    下該車車號報警，迨同（15）日21時30分許，由高雄縣政府
    警察局岡山分局循線查獲之事實，業據被害人李慈於偵查
    中、初審及原審審理中指訴綦詳，核與目擊證人李明城於原
    審審理中結證之情節相符，並有被害人之診斷證明書1 份，
    高雄縣政府警察局岡山分局前峰派出所所繪製之刑案現場測
    繪圖1 份及測量現場相片8 幀附卷可稽。又被告於案發時確
    有駕車經過該處，為被害人之父即李明城拍打車身之事實，
    此為被告所不爭執，證人李明城證稱：「我拍打車子後，對
    方駕車加速離開」（初審卷第106 頁），並有甲○○所駕駛
    之自用小客車被拍打痕跡之照片7 幀可佐（偵查卷第39頁至
    第40頁），且證人即被害人李慈也證稱：「我有看見歹徒
    上車及我父親拍打歹徒的車子」（初審卷第104 頁），在在
    顯示，被告確實於本件案發時，身在犯罪現場無訛。足見被
    告所辯各情，無非卸責之詞，不足採信，犯行堪以認定。因
    認第一審軍事法院以被告所為，係犯陸海空軍刑法第76條第
    1 項第9 款、刑法第329 條、第330 條第1 項（合於刑法第
    321 條第1 項第1 款、第3 款）之「加重強盜」罪，並審酌
    被告身為志願役士官幹部，不知潔身自愛，持兇器搶劫他人
    財物，手段惡劣，使被害人之心理嚴重受創及無前科紀錄【
    有國防部南部地方軍事法院檢察署2005年12月30日刑案資料
    查註紀錄表（偵查卷第89頁至90頁）及國防部台南監獄95年
    1 月4 日量闔字第095000048 號前科紀錄簡復表（偵查卷第
    91頁）各乙紙】等一切情狀，量處有期徒刑10年，另以無法
    證明套有黑色刀鞘之水果刀1 支為被告所有，且未扣案，不
    予宣告沒收，核其認事、用法並無不合，量刑亦屬平允，駁
    回上訴人之第二審上訴。
三、上訴意旨雖指稱，李女依照被告於警局之衣著等特徵所為之
    描述、指認，岡山分局未依「警察機關實施指認犯罪嫌疑人
    程序要領」指認程序要領第2 項規定：「指認前應由指認人
    先陳述犯罪嫌疑人特徵」、第1 項規定：「應為非1 對1 」
    及第4 項規定：「指認前不得有任何可能暗示、誘導之安排
    出現」，該等指認程序已有重大瑕疵，且李女於警局並未見
    到被告所駕駛之車輛，於該次警訊時供稱：「（你是否有記
    到該車車號、廠牌、顏色？），沒有」，則顯見李女所為之
    指認並非憑案發當時之記憶所為，實難確保指認之正確。且
    李女被搶後，究竟李女與其父李明城何者先追出去，李女證
    詞前後相反，且李女偵訊中證詞和李明城偵、審中之證詞亦
    不相符，顯示李女之記憶和事實有出入。若如李女初審證詞
    及李父偵、審中證詞所述李父先追出，李女跟隨在後，則李
    父未見歹徒上車，跟在後之李女根本不可能看見歹徒上車，
    故李女證稱有見歹徒上車，並非事實，而係受外界之暗示、
    誘導而致發生誤認之情形，李女指認被告為當天搶奪之歹徒
    ，實有很大之瑕疵。另查初審卷附之刑事警察局甲○○涉嫌
    強盜案DNA 型別鑑定鑑驗書，其就扣案被告之衣物所為血跡
    反應鑑定為陰性，顯示無被害人李慈之血跡反應，該等有
    利被告之書證，原審於審理時卻漏未提示，未向被告宣讀或
    告以要旨，則被告就此證據無審查答辯之機會，原審審理所
    踐行之訴訟程序，顯然違背軍事審判法第118 條第1 項規定
    及直接審理主義，自屬軍事審判法第196 條規定判決不適用
    法則及197 條第1 項第10款規定應於審判期日調查之證據未
    予調查之違背法令云云。惟查現行刑事訴訟法並無關於指認
    犯罪行為人程序之規定，如何經由被害人、目擊證人以正確
    指認犯罪行為，自應依個案之具體情形為適當之處理。倘指
    認過程中所可能形成之記憶污染、誤導判斷，均已排除，且
    其目擊指認亦未違背一般日常生活之定則或論理法則，指認
    人於審理中，並已依人證之調查程序，陳述其出於親身經歷
    之見聞，並依法踐行詰問程序，而非單以1 個指認人之指認
    為論罪之依據，即難謂其指認無證據能力。本件被害人李
    慈及目擊證人李明城於警局已分別指認被告為行搶之人，又
    歷經警局及偵、審中為數次之交叉比對，並於原審踐行人證
    調查、詰問之程序，綜合被害人、目擊證人等彼此指認之結
    果大致相符，並參酌被告於案發當時其駕駛之汽車有經過現
    場，為李明城拍打車身之事實，為被告所不爭執，且被告所
    駕駛之自用小客車於到案後，經警方發現其右後方行李箱蓋
    處，確有遭拍打之痕跡，予以拍照存證，有照片7 幀附於偵
    查卷第39、40頁可稽，愈證被害人李慈及證人李明城之指
    證真實可採。被告上訴意旨，指摘其等之指認違反「警察機
    關實施指認犯罪嫌疑人程序要領」，不得作為證據，自非可
    採。又查被害人李女被搶後大聲尖叫，甲○○為制止其呼救
    ，以脫免逮捕，當場持上開水果刀（含刀鞘）攻擊李女之頭
    部，造成李女受有頭部外傷、頭皮挫擦傷（傷害部分未據告
    訴），旋轉身逃離現場等情，已如前述，被害人所受傷勢尚
    輕，不可能有血液濺及被告身上之衣物，是扣案被告之衣物
    經送鑑定並無被害人之血液反應，乃屬正常之事。是上開DN
    A 型別鑑定鑑驗書，尚難採為有利於被告之證據。且原審並
    未採用鑑定書為認定被告犯罪之證據，是原審縱未提示該證
    物予被告答辯之機會亦難認有何判決違背法令之情事。查原
    判決就被告否認犯罪辯解各點，已詳為指駁，並詳認定犯
    罪事實之依據及認定之理由，從形式上觀察，原判決並無違
    背法令之情形。上訴意旨仍以前詞置辯，無非係就原判決已
    詳為論斷與說明之事項，再為爭執，並就屬於事實審法院採
    證認事職權之行使，任意指摘，難謂已合首揭法定之第三審
    上訴要件，其上訴為違背法律上之程式，應予駁回。
據上論斷，應依軍事審判法第206 條第1 項、刑事訴訟法第395
條前段，判決如主文。
中　　華　　民　　國　　96　　年　　5 　　月　　11　　日
                  刑事第三庭    審判長法  官   周賢銳
                                      法  官   黃仁松
                                      法  官   謝宏宗
以上正本證明與原本無異。
本判決不得上訴。
中　　華　　民　　國　　96　　年　　5 　　月　　14　　日
　　　　　　　　　　　　　　　　　　　書記官   熊惠津
                                                 FW
